臺灣板橋地方法院刑事判決　　　　　　 99年度交易字第910號
公　訴　人　臺灣板橋地方法院檢察署檢察官
被　　　告　俞源隆
上列被告因過失傷害案件，經檢察官提起公訴（99年度偵字第26
212號），本院判決如下：
    主  文
俞源隆因過失傷害人，處罰金新臺幣伍仟元，如易服勞役，以新
臺幣壹仟元折算壹日。
    事  實
一、俞源隆於民國99年8月6日上午8時許，騎乘車號6HC-693號普
    通重型機車，沿臺北縣板橋市（已改制為新北市板橋區○○
    ○路○段往湳興橋方向行駛，於行經大觀路一段17號前時（
    起訴書贅載於同日16時52分許，業經公訴檢察官當庭更正）
    ，本應注意車輛超車時，應與前車左側保持半公尺以上之間
    隔超越，行至安全距離後，再顯示右方向燈駛入原行駛路線
    ，並應注意兩車併行之間隔，且應注意車前狀況，隨時採取
    必要之安全措施，而依當時情形，顯無不能注意情事，竟疏
    未注意及此，貿然自同向左前方由尤培陵所騎乘車牌號碼BJ
    A-269 號普通重型機車之右側超車，致其所騎乘之前揭機車
    左側後車身於超車之際不慎擦撞尤培陵所騎乘機車之右後視
    鏡及車前面板，尤培陵並因而受有左腳踝挫傷之傷害。嗣俞
    源隆於肇事後在有偵查犯罪職權之警察機關知悉其犯行前，
    即與尤培陵至臺北縣政府警察局板橋分局大觀派出所報案表
    明其為肇事者，自首而接受裁判。
二、案經尤培陵訴由臺北縣（已改制為新北市）政府警察局板橋
    分局移送臺灣板橋地方法院檢察署檢察官偵查起訴。
    理  由
一、按被告以外之人於審判外之言詞或書面陳述，除法律有規定
    者外，不得作為證據，刑事訴訟法第159 條第1 項定有明文
    。另按被告以外之人於偵查中向檢察官所為之陳述，除顯有
    不可信之情況者外，得為證據，同法第15 9條之1 第2 項亦
    有明定。再按被告以外之人於審判外之陳述，雖不符同法第
    159 條之1 至之4 規定，但經當事人於審判程序同意作為證
    據，法院審酌該言詞陳述或書面作成時之情況，認為適當者
    ，亦得為證據，且當事人、辯護人於法院調查證據時，知有
    第159 條第1 項不得為證據之情形，而未於言詞辯論終結前
    聲明異議者，視為有前項之同意，此亦據同法第159 條之5
    規定甚明。查告訴人於偵查中之證述，因檢察官偵查中向被
    告以外之人所取得之陳述，原則上均能遵守法律規定，不致
    違法取供，其可信度極高，故被告以外之人前於偵查中既已
    具結而為證述，除反對該項供述得具有證據能力之一方，已
    釋明顯有不可信之情況外，應認為有證據能力。至其餘本案
    判決所引用之被告以外之人於審判外之陳述，當事人於本院
    準備程序進行中對證據能力沒有意見，迄本院言詞辯論終結
    前，復未對該等證據之證據能力聲明異議，本院審酌該等證
    據之取得，並無違法不當或證明力明顯過低之瑕疵，亦認以
    之作為證據，要屬適當，均有證據能力。
二、訊據被告俞源隆對於上揭時、地與告訴人車輛發生擦撞事實
    並不爭執，惟矢口否認涉有過失傷害犯行，辯稱：警察有詢
    問告訴人身上有無傷口，告訴人說沒有，只要幫他把車修好
    就可以了，伊後來也將告訴人車子修好，為何之後卻又拿驗
    傷單說腳有受傷云云。經查：
（一）告訴人與被告於前揭時地發生車輛擦撞一節，為被告自承
      無訛，復據告訴人尤培陵於警詢、偵查及本院審理中到庭
      證述綦詳，又有道路交通事故現場圖、交通事故事故調查
      報告表（一）、（二）、現場及車損照片12張等在卷足資
      佐證，堪信為真實無訛。
（二）按汽車超車時，應顯示左方向燈並於前車左側保持半公尺
      以上之間隔超過，行至安全距離後，再顯示右方向燈駛入
      原行路線；又汽車行駛時，駕駛人應注意車前狀況及兩車
      併行之間隔，並隨時採取必要之安全措施，道路交通安全
      規則第101 條第1 項第5 款、第94條第3 款分別定有明文
      。本件被告由告訴人右側超車，且未保持安全間隔以便隨
      時採取必要之安全措施，致與告訴人機車發生擦撞，其有
      過失已甚明確。
（三）又被告雖質疑告訴人之傷勢何來，然告訴人因本件事故受
      有左腳踝挫傷之傷害，業據告訴人於本院審理中證稱：99
      年8 月6 日早上大約八時左右，我由僑中一街綠燈時，往
      大觀路一段方向行駛，到差不多大觀路一段十七號前，因
      為我摩托車靠機車車道行駛，此時由被告駕駛的機車，被
      告由我右邊由後方過來，擦撞我的機車右邊的後視鏡及前
      檔泥板，此時我驚嚇煞車，用左腳掌去支撐整個機車的重
      量，機車差點摔倒．．．。（你當時身上看得出傷害嗎？
      ）有小擦傷，另外，我的腳回家後有腫起來，那是扭傷，
      這是停下車撐住時受傷的，當下車禍發生時，沒有腫起來
      ，是回家後才發現，所以我第二天早上八點才去就診等語
      （見本院100 年3 月10日審判筆錄），並據告訴人提出99
      年8 月7 日就診之臺北縣立醫院診斷證明書1 紙附於偵查
      卷可稽（見偵查卷第15頁）。核其所述與診斷證明書所載
      左腳踝挫傷等情堪稱相符。況告訴人於發生車禍當下未覺
      身體有何異樣，待當晚始發生左腳踝腫脹不適，並於隔日
      一早即前往醫院就診，並無違反常情之處。參以被告於警
      詢中亦自承：對方發生車禍當時只說左腳有小擦傷無需就
      醫，只叫我要將車損部分修復等語（見偵查卷第4 頁），
      亦足佐證告訴人當時左腳確有小傷，僅因告訴人當下認為
      並不嚴重而未提告，待返家後始發生左腳踝腫脹不適，而
      於隔日就醫一節，堪信為真實。被告空言質疑告訴人之傷
      勢是否車禍造成云云，尚無足採。又公訴人於準備程序聲
      請再函詢醫院關於告訴人左腳腫脹的情形是否可能是前一
      天發生車禍碰撞所造成的一節，因本件事證已明，經核尚
      無必要，附此敘明。從而，本件被告駕車肇事致告訴人受
      傷，被告之過失行為與告訴人所受傷害與間有相當因果關
      係，堪以認定，應依法論科。
三、核被告俞源隆所為，係犯刑法第284 條第1 項前段過失傷害
    罪。被告於肇事後在有偵查犯罪職權之警察機關知悉其犯行
    前，即與尤培陵至臺北縣政府警察局板橋分局大觀派出所報
    案表明其為肇事者，自首而接受裁判，有警詢筆錄可憑，爰
    依刑法第62條前段規定減輕其刑。爰審酌被告素行尚佳，並
    無前科，有臺灣高等法院被告前案紀錄表在卷可憑，兼衡其
    過失程度及告訴人因此次車禍事故所受之傷勢、被告已賠償
    告訴人車輛損害之部分，亦為告訴人自承無訛及犯後態度等
    一切情狀，量處如主文所示之刑，並諭知易服勞役之折算標
    準。
據上論斷，應依刑事訴訟法第299 條第1 項前段，刑法第284 條
第1 項前段、第62條前段、第42條第3項前段，刑法施行法第1條
之1 ，判決如主文。
本案經檢察官張慶林到庭執行職務。
中    華    民    國    100   年    3     月    31    日
                        交通法庭  法  官  李君豪
以上正本證明與原本無異。
如不服本判決應於收受送達後10日向本院提出上訴書狀，並應敘
述具體理由；其未敘述上訴理由者，應於上訴期間屆滿後20日內
向本院補提理由書（均須按他造當事人之人數附繕本）「切勿逕
送上級法院」。
                                  書記官  金和國
中    華    民    國   100    年    3     月    31    日
附錄本案論罪科刑法條：
刑法第284條第1項：
因過失傷害人者，處六月以下有期徒刑、拘役或五百元以下罰金
。致重傷者，處一年以下有期徒刑、拘役或五百元下罰金。